【裁判字號】    97,易,1353
【裁判日期】    970630
【裁判案由】    毒品危害防制條例
【裁判全文】
臺灣板橋地方法院刑事判決              97年度易字第1353號
公  訴  人  臺灣板橋地方法院檢察署檢察官
被      告  甲○○
上列被告因違反毒品危害防制條例案件，經檢察官提起公訴（97
年度毒偵字第1437號），本院判決如后：
    主  文
甲○○施用第二級毒品，累犯，處有期徒刑陸月，如易科罰金，
以新臺幣壹仟元折算壹日。
    事  實
一、甲○○前於民國91年間因施用毒品案件，經臺灣士林地方法
    院以91年度毒聲字第390 號裁定送觀察、勒戒後，認無繼續
    施用毒品傾向，經臺灣士林地方法院檢察署檢察官於91年4
    月22日，以91年度毒偵字第466 號不起訴處分書為不起訴處
    分確定，並於91年4 月30日執行完畢釋放出所，甲○○嗣又
    於觀察、勒戒執行完畢釋放後5 年內，即再於92年11月20日
    採尿時起（不包含為警查獲後，採尿前之時間）回溯前96小
    時內之某時，施用第二級毒品安非他命，經臺灣士林地方法
    院以93年度士簡字第322 號判決判處有期徒刑5 月，如易科
    罰金以銀元300 元折算1 日，於93年4 月29日確定，嗣於95
    年3 月31日易科罰金執行完畢。詎甲○○復基於施用第二級
    毒品甲基安非他命之犯意，於97年1 月28日凌晨4 時許，在
    臺北縣板橋市○○路57號5 樓之2 ，以將甲基安非他命置於
    玻璃球吸食器內燒烤而吸取煙霧之方式，施用甲基安非他命
    1 次。嗣於97年1 月28日6 時許，在上址為警查獲甲○○，
    經警採集甲○○尿液送驗後呈甲基安非他命陽性反應，始悉
    上情。
二、案經臺北縣政府警察局海山分局報請臺灣板橋地方法院檢察
    署檢察官偵查起訴。
    理  由
一、上揭事實，業據被告甲○○於本院審理時坦承不諱，而被告
    為警查獲後所採之尿液，經送臺灣檢驗科技股份有限公司檢
    驗，呈甲基安非他命陽性反應，有臺灣檢驗科技股份有限公
    司97年2 月19日濫用藥物尿液檢驗報告1 份在卷可憑。且被
    告前於91年間因施用毒品案件，經臺灣士林地方法院以91年
    度毒聲字第390 號裁定送觀察、勒戒後，認無繼續施用毒品
    傾向，經臺灣士林地方法院檢察署檢察官於91年4 月22日，
    以91年度毒偵字第466 號不起訴處分書為不起訴處分確定，
    並於91年4 月30日執行完畢釋放出所，被告嗣又於觀察、勒
    戒執行完畢釋放後5 年內，即再於92年11月20日採尿時起（
    不包含為警查獲後，採尿前之時間）回溯前96小時內之某時
    ，施用第二級毒品安非他命，經臺灣士林地方法院以93年度
    士簡字第322 號判決判處有期徒刑5 月，如易科罰金以銀元
    300 元折算1 日，於93年4 月29日確定，亦有臺灣士林地方
    法院檢察署93年度毒偵字第74號簡易判決處刑書電腦列印本
    及臺灣高等法院被告前案紀錄表各1 份附卷可稽。是本件事
    證明確，被告犯行堪以認定，應予依法論處。
二、按92年7 月9 日新修正之毒品危害防制條例刪除二犯及三犯
    之規定，一改修法前繁雜之處遇程序，僅將施用毒品者簡化
    區分為初犯、再犯，並認施用毒品者係屬病患性犯人，以觀
    察、勒戒戒除其身癮，並以強制戒治去除其心癮。經觀察、
    勒戒或強制戒治執行完畢釋放後，若係五年後再犯該條例第
    10條施用毒品罪者，與同條例第20條第1 項、第2 項關於「
    初犯」之處理方式相同，檢察官應先聲請法院裁定令被告入
    勒戒處所觀察、勒戒，並視有無繼續施用毒品傾向，決定應
    予釋放、為不起訴之處分，或應聲請法院裁定令入勒戒處所
    強制戒治；若係五年內「再犯」同條例第10條施用毒品罪者
    ，依同條例第23條第2 項規定，檢察官則應依法追訴。觀諸
    該條例第20條第3 項之修正理由：「觀察、勒戒或強制戒治
    五年後再犯者，顯見前所實施之觀察、勒戒或強制戒治已足
    以遮斷其施用毒品之癮，為期自新及協助其戒除毒癮，對此
    五年後再犯者，爰明定仍適用初犯之規定，先經觀察、勒戒
    、強制戒治之程序。」及同條例第23條第2 項之修正理由：
    「為配合簡化施用毒品犯之刑事處遇程序，並鑑於經觀察、
    勒戒或強制戒治執行完畢釋放後五年內再犯者，其再犯率甚
    高，原據以實施之觀察、勒戒及強制戒治既已無法收其實效
    ，自應施以刑事處遇。」顯然如施用毒品者係前經觀察、勒
    戒或強制戒治等治療程序執行完畢五年後，始再施用毒品之
    「初犯」，因前所執行之觀察、勒戒或強制戒治已足收戒除
    毒癮之效，自應重新執行觀察、勒戒或強制戒治等治療程序
    ，並於治療程序執行完畢後，由檢察官為不起訴處分，毋庸
    對之追訴處罰；反之，在「再犯」之情形，因其先前所為治
    療程序顯未能收戒斷毒癮之效，且考量施用毒品者之再犯率
    偏高，乃簡化其刑事處遇程序，而逕予追訴處罰，不再施以
    治療程序。參酌上開立法理由，修正毒品危害防制條例就施
    用毒品者，祇於「初犯」及「五年後再犯」二種情形，有其
    追訴條件之限制，即須於初犯經觀察、勒戒或強制戒治釋放
    後，五年內均無施用毒品之行為，始能認其前所實施之觀察
    、勒戒或強制戒治已足遮斷毒癮，而得於五年後再犯時，再
    予適用初犯之規定，重行觀察、勒戒等程序。倘五年內已經
    再犯，被依法追訴處罰，縱其第三次（或第三次以上）施用
    毒品之時間在初犯釋放五年以後，即與「五年後再犯」之情
    形有別，且因已於「五年內再犯」，顯見其再犯率甚高，原
    實施觀察、勒戒或強制戒治，已無法收其實效，而無五年戒
    斷期之存在，自無再經觀察、勒戒及強制戒治之必要，應由
    檢察官逕行起訴，始符新法修正之本旨（最高法院95年度第
    7 次刑事庭會議決議可資參照）。經查，本件被告前於91年
    間因施用毒品案件，經臺灣士林地方法院以91年度毒聲字第
    390 號裁定送觀察、勒戒後，認無繼續施用毒品傾向，經臺
    灣士林地方法院檢察署檢察官於91年4 月22日，以91年度毒
    偵字第466 號不起訴處分書為不起訴處分確定，並於91年4
    月30日執行完畢釋放出所，被告嗣又於觀察、勒戒執行完畢
    釋放後5 年內，即再於92年11月20日採尿時起（不包含為警
    查獲後，採尿前之時間）回溯前96小時內之某時，施用第二
    級毒品安非他命，經臺灣士林地方法院以93年度士簡字第32
    2 號判決判處有期徒刑5 月，如易科罰金以銀元300 元折算
    1 日，於93年4 月29日確定，已如前述，則被告既曾於觀察
    勒戒執行完畢釋放後5 年內再犯施用毒品案件，並經判刑確
    定，揆諸上開說明，被告於97年1 月28日犯本件施用毒品之
    行為，自與毒品危害防制條例第20條第3 項所規定「五年後
    再犯」之情形不合，檢察官提起本件公訴，於法尚無不合，
    合先敘明。核被告甲○○所為，係犯毒品危害防制條例第10
    條第2 項之施用第二級毒品罪。其持有甲基安非他命之低度
    行為，為施用之高度行為所吸收，不另論罪。又查，被告前
    因違反毒品危害防制條例案件，經臺灣士林地方法院以93年
    度士簡字第322 號判決判處有期徒刑5 月，如易科罰金以銀
    元300 元折算1 日，於93年4 月29日確定，嗣於95年3 月31
    日易科罰金執行完畢，有臺灣高等法院被告前案紀錄表1 份
    可按，其於執行完畢5 年之內故意再犯有期徒刑以上之罪，
    為累犯，應依刑法第47條第1 項之規定加重其刑。爰審酌被
    告雖觸犯本罪，惟念其犯行係戕害其自身，對社會治安尚非
    危害甚鉅，且犯後已坦承不諱，兼衡被告犯罪之動機、目的
    、手段、所生危害等一切情狀，量處如主文所示之刑，並諭
    知易科罰金之折算標準，以示懲儆。
據上論斷，應依刑事訴訟法第299 條第1 項前段，毒品危害防制
條例第10條第2 項，刑法第11條前段、第47條第1 項、第41條第
1項 前段，判決如主文。
本案經檢察官林俊峰到庭執行職務。
中    華    民    國    97    年    6     月    30    日
                  刑事第十四庭  法  官  林海祥
上列正本證明與原本無異。
如不服本判決，應於判決送達後10日內敘明上訴理由，向本院提
出上訴狀（應附繕本），上訴於臺灣高等法院。
                                書記官  陳金鳳
中    華    民    國    97    年    7     月    1     日
附錄本案論罪科刑法條全文：
毒品危害防制條例第10條
施用第一級毒品者，處 6 月以上 5 年以下有期徒刑。
施用第二級毒品者，處 3 年以下有期徒刑。


司法院資訊處製作；財團法人民間司法改革基金會備份。
